【裁判字號】    95,簡上緝,1
【裁判日期】    950207
【裁判案由】    違反動產擔保交易法
【裁判全文】
臺灣基隆地方法院刑事判決             95年度簡上緝字第1號
上  訴  人  臺灣基隆地方法院檢察署檢察官
被      告  甲○○
上列上訴人因被告違反動產擔保交易法案件，不服本院中華民國
92年3 月21日92年度基簡字第244 號第一審簡易判決（聲請案號
：92年度偵字第366 號）提起上訴，暨移送併案審理（92年度偵
緝字第241號），本院管轄之第二審合議庭判決如下：
    主  文
原判決撤銷。
甲○○連續動產擔保交易之債務人，意圖不法之利益，將標的物
出質，致生損害於債權人，處有期徒刑月，如易科罰金，以
佰元折算壹日。
    事  實
一、甲○○為動產擔保交易之債務人，竟基於意圖不法利益之概
    括犯意，連續將動產擔保交易之標的物遷移、出質，致生損
    害於債權人：
  (一)民國90年9 月27日，甲○○以其所有車號8C─4010號自用小
    客車，向第一商業銀行股份有限公司世貿分公司（下稱第一
    銀行）以動產擔保交易中之動產抵押方式，將上開自用小客
    車設定動產抵押權予第一銀行，貸得新臺幣（下同）350,00
    0 元，並約定自90年9 月27日起至94年9 月27日止，每月為
    1 期，共48期，每期應清償10,640元，且應將上揭抵押標的
    之自用小客車停放於基隆市○○路200 巷100 弄19號3 樓住
    處，在借款尚未清償前，不得將上開車輛遷移、出賣、出質
    、移轉、抵押或為其他處分。詎甲○○繳納11期之分期款後
    ，自91年9 月27日起即未再繳納分期款，且自逾期未繳納分
    期款後之某不詳日起，將上開抵押標的物之自用小客車遷移
    ，使動產擔保債權人之受讓人即裕融企業股份有限公司（下
    稱裕融公司）追償無著而受有損害。
  (二)甲○○復於91年7 月19日，向台新國際商業銀行股份有限公
    司（下稱台新銀行）貸款60萬元，購得8D─9145號自用小客
    車，並以動產擔保交易中之動產抵押方式，將上開購得之自
    用小客車設定動產抵押權於台新銀行，資為貸款之擔保，並
    約定自91年8 月19日起至96年7 月19日，分60期給付，每月
    為1 期，每期應清償14,591元，且在借款未清償前，不得將
    該車遷移、出賣、出質、移轉、抵押或為其他處分。詎甲○
    ○於取得標的物自用小客車後，僅繳納1 期分期款，自91年
    9 月19日起即未再繳納，並於91年8 月19日即將該標的物自
    用小客車典當予基隆市○○路之萬隆汽車當舖，得款10萬元
    ，致動產擔保交易債權人台新銀行追索無著而受有損害。
二、案經裕融公司、台新銀行訴由臺灣基隆地方法院檢察署檢察
    官偵查後起訴及移送併辦。
    理  由
一、認定犯罪事實所憑之證據：
  (一)被告甲○○坦承親自辦理事實欄一(一)所示車號8C─4010號自
    用小客車之購車及貸款手續，並在相關文件上簽名之事實，
    然辯稱係真實姓名不詳綽號「B 哥」之成年男子借用其名義
    ，向台新銀行貸款，伊不知該輛自用小客車現在何處云云。
    經查：
    1.被告親自辦理購車及貸款手續，且未依約定將上開動產抵
      押標的物之自用小客車停放在約定之停放處所之事實，業
      據被告坦承在卷，並據告訴人裕融公司之代理人張唯容於
      檢察官偵查中指訴明確，並有第一銀行之貸款暨動產抵押
      契約書、動產擔保交易動產抵押設定登記申請書、第一銀
      行與裕融公司間之債權讓與契約書、動產擔保交易（動產
      抵押）移轉契約書、動產擔保交易動產抵押設定債權人變
      更登記申請書、催收紀錄、存證信函、訪視報告書（含照
      片5 張）等件影本各1 份在卷可憑。
    2.被告前因該案件經通緝到案後，於92年7 月18日檢察官偵
      查中供稱，係因家中缺錢，始以8C─4010號自用小客車設
      定動產抵押權予第一銀行，貸得金錢花用等語，此與其在
      本院審理時所辯不同，已難遽信，況被告自承無法提供綽
      號「B 哥」之成年男子之年籍供查證，顯見被告與該綽號
      「B 哥」之成年男子間並非熟識，應無將其姓名借予綽號
      「B 哥」之成年男子使用之理，是被告前揭所辯，查無事
      證可佐，且有違常理，無從採信。
  (二)被告坦承事實欄一(二)之犯行，核與告訴人台新銀行之代理人
    乙○○於檢察官偵查中之指述大致相符，並有台新銀行之汽
    車貸款申請書、動產擔保交易動產抵押設定登記申請書、車
    輛動產抵押契約書、外訪報告單（含照片8 張）、存證信函
    、萬隆汽車當舖典當紀錄等件影本各1 份在卷可參，被告此
    部分之自白核與事實相符，可以採信。
  (三)被告於取得事實欄一(一)之自用小客車後，僅繳納約1/6 之分
    期款，即將自用小客車遷移他處，拒絕繳納餘款；又於取得
    事實欄一(二)之自用小客車後，僅繳納1 期之分期款，即將自
    用小客車典當，所得款項供己花用，致債權人裕融公司及台
    新銀行受有損害，其有牟取不法利益之意圖甚明。
  (四)綜上，本案事證明確，被告違反動產擔保交易法之行為洵堪
    認定，應依法論科。
二、核被告所為，係犯動產擔保交易法第38條之罪。其先後二次
    犯行，分別將設定動產抵押權之標的物遷移、出質，時間緊
    接，且觸犯構成要件相同之罪名，顯係其於概括犯意為之，
    為連續犯，應以情節較重之動產擔保交易之債務人，意圖不
    法之利益，將標的物出質之一罪論，並依法加重其刑。事實
    欄一(一)所示之犯行雖未據檢察官聲請簡易判決處刑，然該部
    分事實與聲請人聲請簡易判決處刑之犯罪事實既有如前述連
    續犯之裁判上一罪關係，應為聲請簡易判決處刑之效力所及
    ，本院依法自得併予審理。
三、原審以被告犯行明確，對被告論罪科刑，固非無見，惟未及
    審酌被告所為前揭事實欄一(一)所示之犯行，自有未洽，故檢
    察官提起上訴，為有理由，應由本院予以撤銷改判。爰審酌
    被告犯罪之動機、行為手段、所生危害及犯後態度等一切情
    狀，量處如主文所示之刑，並諭知易科罰金之折算標準。
據上論結，應依刑事訴訟法第455 之1 第3 項、第369 條第1 項
前段、第364 條、第299 條第1 項前段，動產擔保交易法第38條
，刑法第11條前段、第56條、第41條第1 項前段，罰金罰鍰提高
標準條例第1 條前段、第2 條，判決如主文。
本案經檢察官丙○○到庭執行職務。
中    華    民    國    95    年     2    月     7    日
                  刑事第二庭審判長法  官  王敏慧
                                  法  官  陳伯厚
                                  法  官  劉桂金
以上為正本係照原本作成。
本件判決不得上訴。
中    華    民    國    95    年     2    月     7    日
                                  書記官  丁文宏
附錄論罪法條：
動產擔保交易法第38條
動產擔保交易之債務人，意圖不法之利益，將標的物遷移、出賣
、出質、移轉、抵押或為其他處分，致生損害於債權人者，處3
年以下有期徒刑、拘役或科或併科6000元以下之罰金。


司法院資訊處製作；財團法人民間司法改革基金會備份。
